臺灣板橋地方法院刑事判決　　　　　　 100年度訴字第1559號
公　訴　人　臺灣板橋地方法院檢察署檢察官
被　　　告　黃有德
上列被告因違反毒品危害防制條例案件，經檢察官提起公訴（10
0 年度毒偵字第3362號），本院合議庭裁定改依簡式審判程序，
判決如下：
    主  文
黃有德施用第一級毒品，累犯，處有期徒刑捌月，扣案如附表一
所示之物沒收銷燬之。又施用第二級毒品，累犯，處有期徒刑伍
月，扣案如附表二所示之物沒收銷燬之；扣案如附表三所示之物
沒收。應執行有期徒刑壹年，扣案如附表一、二所示之物沒收銷
燬之；扣案如附表三所示之物沒收。
    事  實
一、黃有德前於民國87年間因施用毒品案件，經裁定送觀察、勒
    戒後，認無繼續施用毒品之傾向，於87年7 月16日釋放出所
    ，由臺灣板橋地方法院檢察署檢察官以87年度少連字第306
    號為不起訴處分確定。復有如下之科刑及執行紀錄：(1)因竊
    盜案件，臺灣高等法院以93年度上易字第133 號判處有期徒
    刑1 年8 月確定；(2)於92年3 月間因施用毒品案件，經臺灣
    臺東地方法院以93年度易字第205 號判決判處有期徒刑6 月
    確定；(3)於92年5 月間因施用毒品案件，經本院以93年度易
    字第54號判決判處有期徒刑8 月確定；(4)因贓物案件，經本
    院以93年度簡字第2432號判決判處有期徒刑5 月確定；前開
    (2)至(4)所示之罪，經臺灣臺東地方法院以96年度聲減字第30
    3 號裁定減刑，並與(1)所示之罪定應執行刑為有期徒刑2 年
    3 月15日，經臺灣高等法院花蓮分院以96年度抗字第104 號
    駁回抗告確定，於98年9 月17日縮短刑期假釋出監，99年11
    月29日保護管束期滿假釋未經撤銷，未執行之刑以已執行完
    畢論。
二、詎其仍不知悔改，明知海洛因、甲基安非他命分屬毒品危害
    防制條例第2 條第2 項第1 款、第2 款所定之第一、二級毒
    品，不得持有、施用，竟仍基於施用第一級毒品海洛因、第
    二級毒品甲基安非他命之犯意，於100 年5 月4 日為警採尿
    前回溯26小時內之某時許，在不詳處所，以將海洛因粉末放
    入香菸內後點燃香菸吸食煙霧之方式，施用第一級毒品海洛
    因1 次；又於100 年5 月4 日為警採尿前回溯96小時內之某
    時許，在不詳處所，以將甲基安非他命放入玻璃球吸食器內
    後燒烤加熱吸食煙霧之方式，施用甲基安非他命1 次。嗣於
    100 年5 月3 日15時許，為警在桃園縣蘆竹鄉○○路○ 段
    288 之9 號12樓住處經其同意搜索後，當場扣得第一級毒品
    海洛因1 包（驗餘淨重0.0820公克）、甲基安非他命2 包（
    驗餘淨重分別為3.4158公克；0.1688公克）及甲基安非他命
    玻璃球吸食器1 個而查獲，並經其同意採集尿液送驗後，呈
    鴉片類、甲基安非他命等陽性反應，而查悉上情。
三、案經新北市政府警察局蘆洲分局報告臺灣板橋地方法院檢察
    署檢察官偵查起訴。
    理  由
一、查被告黃有德所犯係死刑、無期徒刑、最輕本刑為3 年以上
    有期徒刑以外之罪，其於準備程序中就前揭被訴事實為有罪
    之陳述，經受命法官告知簡式審判程序之旨，並聽取其與公
    訴人之意見後，本院合議庭認為適宜由受命法官獨任進行簡
    式審判程序，爰依刑事訴訟法第273 條之1 第1 項規定，裁
    定由受命法官獨任進行簡式審判程序，合先敘明。
二、上揭事實，業據被告於審理時坦承不諱，且被告為警查獲後
    所採集之尿液，經送台灣檢驗科技股份有限公司檢驗結果，
    確呈嗎啡、甲基安非他命等陽性反應，有該公司100 年5 月
    19日報告編號UL/2011/00000000號濫用藥物尿液檢驗報告1
    份（檢體編號I0000000號）、新北市政府警察局蘆洲分局偵
    辦毒品案件尿液代號對照表及扣押物品目錄表各1 份、查獲
    照片1 張、扣案物照片5 張在卷可稽；而扣案之褐色粉末1
    袋（驗前淨重0.0830公克；驗餘淨重0.0820公克）經送驗後
    含有海洛因成分，另扣案白色、米黃色結晶各1 包（驗前淨
    重分別為3.4160公克、0.1690公克；驗餘淨重分別為3.4158
    公克、0.1688公克），經送驗後確含有甲基安非他命成分，
    亦有交通部民用航空局航空醫務中心100 年5 月27日航藥鑑
    字第1003047 號毒品鑑定書1 紙在卷可參，足徵被告之自白
    與事實相符，堪以採信。是本案事證明確，被告施用第一級
    毒品海洛因、第二級毒品甲基安非他命之犯行，洵堪認定。
三、按毒品危害防制條例前於92年7 月9 日修正公布，自93年1
    月9 日施行，觀之該條例第20條、第23條之立法理由，修正
    後毒品危害防制條例就施用毒品者，只於「初犯」及「5 年
    後再犯」二種情形，有其追訴條件之限制，即須於初犯經觀
    察、勒戒或強制戒治釋放後，5 年內均無施用毒品之行為，
    始能認其前所實施之觀察、勒戒或強制戒治已足遮斷毒癮，
    而得於5 年後再犯時，再予適用初犯之規定，重行觀察、勒
    戒等程序。倘5 年內已經再犯，被依法追訴處罰，縱其第3
    次（或第3 次以上）施用毒品之時間在初犯釋放5 年以後，
    即與「5 年後再犯」之情形有別，且因已於「5 年內再犯」
    ，顯見其再犯率甚高，原實施觀察、勒戒或強制戒治，已無
    法收其實效，而無5 年戒斷期之存在，自無再經觀察、勒戒
    及強制戒治之必要，應得逕行追訴處罰（最高法院95年5 月
    9 日95年度第7 次刑事庭會議決議參照）。經查：本件被告
    前於87年間因施用毒品案件，經裁定送勒戒處所施以觀察、
    勒戒後，認無繼續施用毒品之傾向，於87年7 月16日釋放出
    所，由臺灣板橋地方法院檢察署檢察官以87年度少連字第30
    6 號為不起訴處分確定；復於92年3 月、5 月間，再因施用
    毒品案件，經臺灣臺東地方法院以93年度易字第205 號判決
    、本院以93年度易字第54號判決分別判處有期徒刑5 月、8
    月確定等情，有臺灣高等法院被告前案紀錄表1 份在卷可憑
    ，是被告於前述觀察、勒戒執行完畢釋放後5 年內，再犯施
    用毒品罪，復犯本件施用毒品罪，則本件犯行距前次觀察、
    勒戒釋放後雖逾5 年，惟核與毒品危害防制條例第20條第3
    項所定「5 年後再犯」之立法意旨不符，揆諸上開說明，仍
    應予追訴、處罰。是本案事證明確，被告施用第一級、第二
    級毒品之犯行洵堪認定，應依法論科。
四、核被告所為，係犯毒品危害防制條例第10條第1 項之施用第
    一級毒品罪及同條第2 項之施用第二級毒品罪。其施用第一
    級毒品海洛因、第二級毒品甲基安非他命前持有毒品海洛因
    、甲基安非他命之低度行為，分別為施用海洛因、甲基安非
    他命之高度行為所吸收，均不另論罪。又被告所為上開施用
    第一級毒品、施用第二級毒品犯行間，犯意各別，行為互殊
    ，應予分論併罰。再被告有事實欄所載之前科紀錄，於99年
    11 月29 日有期徒刑執行完畢，有前開被告前案紀錄表在卷
    可考，其於受有期徒刑執行完畢後，5 年內故意再犯本件有
    期徒刑以上之罪，爰依刑法第47條第1 項規定論以累犯，並
    加重其刑。爰審酌被告無視毒品可能對自身及家庭所造成之
    戕害，及對社會治安形成之潛在危險，復犯施用毒品之罪，
    足見其戒絕毒癮之意志不堅，本不宜寬貸，惟念其犯後坦承
    犯行，態度良好，及施用毒品乃戕害自身健康，尚未直接危
    害他人等一切情狀，分別量處如主文所示之刑，並定其應執
    行之刑。扣案之褐色粉末1 包（驗前淨重0. 0830 公克，驗
    餘淨重0.0820公克）、白色結晶、米黃色結晶各1 包（驗前
    淨重分別為3.4160公克、0.1690公克；驗餘淨重分別為3.41
    58公克、0.1688公克），為本案查獲之第一級毒品海洛因及
    第二級毒品甲基安非他命，有交通部民用航空局航空醫務中
    心100 年5 月27日航藥鑑字第1003047 號毒品鑑定書1 份附
    卷可佐，應依毒品危害防制條例第18條第1 項前段宣告沒收
    銷燬；扣案甲基安非他命玻璃球吸食器1 個，為被告所有供
    本案犯罪所用之物，業據其供明在卷（見本院審判筆錄第3
    頁），爰依刑法第38條第1 項第2 款之規定，宣告沒收之。
    又包覆上開毒品之包裝袋，用以包裹毒品，已因直接觸碰、
    沾染毒品而難以析離，此業經法務部調查局以93年3 月19日
    調科壹字第09300113060 函示在案，自應視同為毒品，併依
    毒品危害防制條例第18條第1 項前段規定，宣告沒收銷燬之
    。至上開毒品經送驗鑑耗部分，業已滅失，就此部分，不另
    為沒收銷燬之諭知，併此敘明。
據上論斷，應依刑事訴訟法第273 條之1 第1 項、第299 條第1
項前段，毒品危害防制條例第10條第1 項、第2 項、第18條第1
項前段，刑法第11條、第47條第1 項、第51條第5 款、第38條第
1 項第2 款，判決如主文。
本案經檢察官陳宣每到庭執行職務。
中    華    民    國    100    年    7    月   29    日
                 刑事第四庭   法  官  黃繼瑜
以上判決正本證明與原本無異。
如不服本判決應於收受本判決後10日內向本院提出上訴書狀，並
應敘述具體理由，如未敘述上訴理由者，應於上訴期間屆滿後20
日內補提理由書狀於本院（均須按他造當事人之人數附繕本）「
切勿逕送上級法院」。
                              書記官  謝雪紅
中    華    民    國   100    年    8     月    1     日
附表一:
第一級毒品海洛因壹包（驗餘淨重零點零捌貳零公克）。
附表二:
第二級毒品甲基安非他命貳包（驗餘淨重分別為點肆壹伍捌公
克、零點壹陸捌捌公克）。
附表三:
甲基安非他命玻璃球吸食器壹個。
附錄本案論罪法條：
毒品危害防制條例第10條：
施用第一級毒品者，處6 月以上5 年以下有期徒刑。
施用第二級毒品者，處3 年以下有期徒刑。